【裁判字號】    99,撤緩,18
【裁判日期】    990716
【裁判案由】    撤銷緩刑
【裁判全文】
台灣基隆地方法院刑事裁定              99年度撤緩字第18號
聲  請  人  台灣基隆地方法院檢察署檢察官
受  刑  人  甲○○
上列聲請人因受刑人公共危險案件，聲請撤銷緩刑之宣告（99年
執聲字第322號、98年執他字第743號），本院裁定如下：
    主  文
甲○○之緩刑宣告撤銷。
    理  由
一、聲請意旨
    聲請意旨略以：受刑人甲○○因違反公共危險案件（98年度
    速偵字第211號），前經本院於民國98年4月28日，以98年度
    基交簡字第216 號案件，判處拘役20日，如易科罰金，以新
    台幣1,000 元折算1 日，並宣告緩刑2 年，而於98年6 月1
    日確定。詎其於緩刑前之98年2 月間，更因故意犯水土保持
    法之罪（98年偵字第4419號），經本院於99年1 月29日，以
    99年度訴字第11號案件，判處有期徒刑5 月，而於99年3 月
    8 日確定。其於緩刑前犯他罪，受有期徒刑之宣告，爰依刑
    事訴訟法第476 條之規定，聲請撤銷緩刑之宣告。
二、法律規定
    按刑法於98年5 月19日修正公布，而於98年9 月1 日施行。
    修正前之刑法第75條之1 規定：「受緩刑之宣告而有下列情
    形之一，足認原宣告之緩刑難收其預期效果，而有執行刑罰
    之必要者，得撤銷其宣告：一、緩刑前因故意犯他罪，而在
    緩刑期內受得易科罰金之有期徒刑、拘役或罰金之宣告確定
    者。二、緩刑期內因故意犯他罪，而在緩刑期內受得易科罰
    金之有期徒刑、拘役或罰金之宣告確定者。三、緩刑期內因
    過失更犯罪，而在緩刑期內受有期徒刑之宣告確定者。四、
    違反第74條第2 項第1 款至第8 款所定負擔情節重大者。前
    條第2 項之規定，於前項第1 款至第3 款情形亦適用之。」
    修正後之刑法第75條之1 規定：「受緩刑之宣告而有下列情
    形之一，足認原宣告之緩刑難收其預期效果，而有執行刑罰
    之必要者，得撤銷其宣告：一、緩刑前因故意犯他罪，而在
    緩刑期內受6 月以下有期徒刑、拘役或罰金之宣告確定者。
    二、緩刑期內因故意犯他罪，而在緩刑期內受6 月以下有期
    徒刑、拘役或罰金之宣告確定者。三、緩刑期內因過失更犯
    罪，而在緩刑期內受有期徒刑之宣告確定者。四、違反第74
    條第2 項第1 款至第8 款所定負擔情節重大者。前條第2 項
    之規定，於前項第1 款至第3 款情形亦適用之。」刑法第2
    條第1 項雖對於行為後法律變更者，採從舊從輕之適用法律
    原則，然刑法施行法第6 條之1 ，就刑法修正後有關撤銷緩
    刑相關規定之適用，已明定為：「於中華民國98年5 月19日
    刑法修正施行前，受緩刑之宣告，98年5 月19日修正刑法施
    行後，仍在緩刑期內者，適用98年5 月19日修正施行之刑法
    第75條及第75 條 之1 規定。」此條係刑法第2 條第1 項之
    特別規定，是以縱受刑人係於修法前受緩刑之宣告，若於新
    法施行後仍在緩刑期內者，對於撤銷緩刑相關法律之適用，
    即應依刑法施行法第6 條之1 之規定，逕行適用新法之規定
    ，毋庸再為新舊法之比較適用。其次，94年2 月2 日修正之
    刑法為求適用之彈性，始新增刑法第75條之1 之規定，對於
    94年2 月2 日修正前刑法僅有「應撤銷」緩刑之規定，區分
    為「應撤銷」及「得撤銷」緩刑之情形。考其立法意旨略以
    ：關於緩刑之撤銷，現行法第75條第1 項固已設有2 款應撤
    銷之原因；至得撤銷緩刑之原因，則僅於保安處分章內第93
    條第3 項與撤銷假釋合併加以規定，體例上不相連貫，實用
    上亦欠彈性，爰參酌德國及奧地利現行立法例增訂得撤銷緩
    刑之原因，其中現行關於緩刑前或緩刑期間故意犯他罪，而
    在緩刑期內受得易科罰金之有期徒刑之宣告者，列為應撤銷
    緩刑之事由，因認過於嚴苛，而排除第75條應撤銷緩刑之事
    由，移列至得撤銷緩刑事由，俾使「法官依被告再犯情節，
    而裁量是否撤銷先前緩刑之宣告」；其次，如有前開事由，
    但判決宣告拘役、罰金時，可見行為人仍未見悔悟，有列為
    得撤銷緩刑之事由，以資彈性適用，爰於第1 項第1 款、第
    2 款增訂之。且本條採用裁量撤銷主義，賦予法院撤銷與否
    之權限，特於第1 項規定實質要件為「足認原宣告之緩刑難
    收其預期效果，而有執行刑罰之必要」，供作審認之標準，
    亦即於上揭「得」撤銷緩刑之情形，法官應依職權本於合目
    的性之裁量，妥適審酌被告所犯前後數罪間，關於法益侵害
    之性質、再犯之原因、違反法規範之情節是否重大、被告主
    觀犯意所顯現之惡性及其反社會性等情，是否已使前案原為
    促使惡性輕微之被告或偶發犯、初犯改過自新而宣告之緩刑
    ，已難收其預期之效果，而確有執行刑罰之必要，此與刑法
    第75條第1 項所定2 款要件有一具備，即毋庸再行審酌其他
    情狀，應逕予撤銷緩刑之情形不同。
三、本案情形
    經查：受刑人係於98年9 月1 日修正刑法施行前受緩刑之宣
    告，至新法施行後仍在緩刑期內，依據前開刑法施行法之規
    定，自應適用修正後刑法關於撤銷緩刑之相關規定。惟查：
    受刑人有前述聲請意旨所述被判拘役20日並緩刑2 年之情形
    ，復於緩刑期前因故意犯水土保持法之罪，而在緩刑期內受
    有期徒刑5 月之宣告確定等情，有各該判決書在卷可稽，並
    有台灣高等法院被告前案紀錄表一份在卷可稽，符合修正後
    刑法第75條之1 第1 項第1 款得撤銷緩刑宣告之事由。惟94
    年2 月2 日修正後刑法對於在緩刑期前因故意犯他罪，而在
    緩刑期內受6 月以下之有期徒刑之宣告確定情形，已自「應
    撤銷緩刑宣告」修正為「得撤銷緩刑宣告」，亦即由法院依
    個案審酌受刑人再犯罪之情節，是否與緩刑制度係為促使惡
    性輕微之被告或偶發犯、初犯改過自新之目的不符，認定原
    宣告之緩刑是否確難收其預期效果，而有撤銷原緩刑宣告之
    必要。申言之，刑法緩刑制度係為促進惡性輕微之被告或偶
    發犯、初犯利於改過自新而設，刑法第75條之1 又已課予法
    院裁量之義務，已如前述，則被告雖合於上開要件，然是否
    已足認該案緩刑之宣告難收其預期效果，而有執行刑罰之必
    要，仍須衡酌相關情況決定之。其次，本院審核受刑人上述
    兩案之判決後，認為原宣告之緩刑難收其預期效果，而有執
    行刑罰之必要，自應撤銷其宣告。本件聲請為有理由，應予
    准許。
四、據上論斷
    依刑事訴訟法第476條裁定如主文。
中    華    民    國    99    年    7     月    16    日
                  刑事第二庭法  官  陳  志  祥
以上正本證明與原本無異。
如不服本裁定，應於收受送達後5 日內，向本院提出抗告狀，敘
述抗告之理由，抗告於台灣高等法院，並應按他造當事人之人數
附具繕本。
中    華    民    國    99    年    7     月    16    日
                            書記官  黃  士  元

司法院資訊處製作；財團法人民間司法改革基金會備份。
